【裁判字號】    95,繼,1724
【裁判日期】    951114
【裁判案由】    選任遺產管理人
【裁判全文】
臺灣板橋地方法院民事裁定  95年度繼字第1724號
聲  請  人  財政部臺灣省北區國稅局
            代表人?甲○○?住同上
非訟代理人?乙○○?住桃園縣桃.
上列聲請人聲請選任被繼承人丁○○之遺產管理人事件，本院裁
定如下：
    主      文
選任丙○○（男、民國四十八年十月八日生、Ｚ0000000
00號）為被繼承人丁○○（男、民國九年四月二十四日生、生
前籍設台北縣林口鄉○○村○○○街二九號）之遺產管理人。
程序費用由被繼承人丁○○之遺產負擔。
    理      由
一、按繼承開始時，繼承人之有無不明，而無親屬會議或親屬會
    議未於一個月內選定遺產管理人者，利害關係人或檢察官得
    聲請法院選任遺產管理人，並由法院依公示催告程序，定六
    個月以上之期限，公告繼承人，命其於期限內承認繼承；又
    被繼承人之所有繼承人均拋棄其繼承權者，亦準用關於無人
    承認繼承之規定，民法第1177條、第1178條第2 項、第1176
    條第6 項定有明文。
二、本件聲請意旨略以：被繼承人丁○○（男、民國9 年4 月24
    日生、生前籍設台北縣林口鄉○○村○○○街29號）於94年
    12 月23 日死亡，生前於87年度、88年度涉有贈與情事，經
    聲請人分別課徵贈與稅1,665,320 元及1,574,600 元，被繼
    承人生前已繳納半數稅款並提起行政訴訟，惟於行政訴訟程
    序中死亡，而被繼承人之子女、孫子女及兄弟姊妹皆向法院
    拋棄繼承在案。依被繼承人遺產稅課稅資料參考清單所列，
    被繼承人遺有土地?筆、房屋?筆等，為免因無人繼承及無
    遺產稅納稅義務人，致影響遺產管理、贈與稅與遺產稅之徵
    收及行政訴訟之進行，爰依法聲請選任被繼承人之遺產管理
    人等語。
三、本件聲請人主張被繼承人丁○○於94年12月23日死亡，其所
    有繼承人全部拋棄繼承，聲請人與被繼承人因贈與稅等之課
    徵事件，現正進行行政訴訟程序之事實，業據其提出臺北高
    等行政法院函文、被繼承人繼承系統表、戶籍資料、本院函
    文、行政訴訟起訴狀2 件、行政訴訟答辯狀2 件、財政部訴
    願決定書2 件、財政部國稅局綜合所得稅個案調查報告書、
    遺產課稅資料清單、稅款繳納資料等件影本為證，自堪信為
    真實。
四、從而，聲請人以利害關係人身分聲請選任被繼承人丁○○之
    遺產管理人，核與首揭規定尚無不合。經核丙○○為被繼承
    人丁○○之子，有卷附之繼承系統表、家庭成員資料查詢清
    單等影本可憑，雖其已拋棄繼承，然其對遺產遺債情況瞭解
    理應較深，就被繼承人之財產管理較為方便，並就遺產管理
    人職務之遂行，有所助益，且其既已拋棄繼承，要不致有利
    害偏頗之虞；參以丙○○亦於本院審理時到庭表示同意擔任
    被繼承人之遺產管理人，為保障債權人之利益及期程序之公
    正、公信起見，本院認以選任被繼承人之子丙○○為被繼承
    人丁○○之遺產管理人為適當。
五、至被繼承人丁○○之繼承人既均拋棄繼承，其遺產依民法第
    1176條第6 項準用關於無人承認繼承之規定，依同法第1185
    條規定，於清償債權並交付遺贈物後，如有賸餘，應歸屬國
    庫，附予敘明。
六、依非訟事件法第157條，裁定如主文。
中    華    民    國    95    年    11    月    14    日
                    家事法庭法  官  郭光興
以上正本係照原本作成。
如對本裁定抗告須於裁定送達後10日內向本院提出抗告狀，並應
繳納抗告費新台幣1,000元。
中    華    民    國    95    年    11    月    14    日
                            書記官  翁子婷


司法院資訊處製作；財團法人民間司法改革基金會備份。
